臺灣高等法院臺中分院刑事判決　　　　94年度上訴字第1273號
上　訴　人
即　被　告　甲○○
指定辯護人　丁○○　律師
上列上訴人因偽造有價證券等案件，不服臺灣臺中地方法院94年
度訴字第88號中華民國94年4月21日第一審判決 （起訴案號：臺
灣臺中地方法院檢察署93年度偵字第20358號） ，提起上訴，本
院判決如下：
    主 　 文
上訴駁回。
甲○○緩刑肆年。
    犯罪事實
一、甲○○原經營百事隆實業有限公司，嗣於民國（下同）九十
    三年三月五日，因生意周轉急需資金，開立百事隆實業有限
    公司為發票人之面額新臺幣（下同）六十萬元（票期九十三
    年四月五日）及八十萬元（票期九十三年五月四日）之支票
    各一紙，欲向位於臺中市○○○路○段九八之十五號之中友
    汽車當舖負責人乙○○借款一百四十萬元，但乙○○告以其
    須再提出一張面額一百五十萬元之支票作為借款之擔保始願
    意貸款予甲○○。甲○○遂於九十三年三月間某日，前往其
    女兒許靜宜位於臺中縣潭子鄉○○村○○街九一巷十一號三
    樓住處商借支票（該處一樓係許靜宜與戊○○等人共同投資
    開設之展振營造有限公司（下稱展振公司）辦公處），許靜
    宜隨即將展振公司所有，由展振公司負責人戊○○交予許靜
    宜持有保管之空白支票一紙（付款銀行為臺中商業銀行潭子
    分行、票號為ＴＵＡ0000000號）取出，並在票面金
    額部分填載一百五十萬元、發票日期記載九十三年四月三十
    日後，尚未在發票人處蓋用展振公司及其負責人戊○○之印
    文（許靜宜並保管展振公司、展振公司負責人戊○○之印章
    各一顆），許靜宜即因其夫張維騰反對借款，而未完成發票
    行為，並將該支票放在其住處房間書桌未上鎖之抽屜內。甲○○見狀，遂意圖為自己不法之所有及意圖供行使之用，於
    該日後之九十三年三月間某日白天，利用探視其女兒許靜宜
    之機會，徒手在許靜宜上開住處房間書桌未上鎖之抽屜內竊
    取上開未發票完成之支票，並當場盜用展振公司、戊○○之
    印章並蓋用於上開支票之發票人欄上，而偽造完成上開支票
    之發票行為。甲○○得手後，隨即於九十三年三月間某日，
    持偽造之上開支票以供借款擔保，在上開中友汽車當舖內，
    向該當舖之負責人乙○○借款一百四十萬元而行使之，致乙○○陷於錯誤，誤信甲○○係合法取得上開支票，而貸予一
    百二十七萬四千元（即借款一百四十萬元中先預扣百分之九
    之利息）予甲○○。嗣乙○○於九十三年十月四日，提示上
    開偽造之支票，因存款不足未獲兌現而退票後，經警循線查
    獲上情。
二、案經臺中縣警察局豐原分局報請臺灣臺中地方法院檢察署檢
    察官偵查起訴。
    理 　 由
一、訊據上訴人即被告（下稱被告）甲○○固坦承有上開竊取並
    偽造支票，且持偽造之支票向中友汽車當舖負責人乙○○借
    得一百二十七萬四千元，嗣乙○○於九十三年十月四日，提
    示上開偽造之支票因存款不足未獲兌現而退票等事實，惟矢
    口否認其有詐欺取財之不法犯行，辯稱：伊之前就有向乙○○借錢，伊是無心的，伊當時想說在九十三年四月就可以將
    偽造之支票拿回來云云。經查：
　被告上揭竊取並偽造上開支票，且持上開偽造之支票向中友
    汽車當舖負責人乙○○借得一百二十七萬四千元，嗣乙○○
    於九十三年十月四日，提示上開偽造之支票因存款不足未獲
    兌現而退票等情，業據被告於警詢、檢察官偵查、原審法院
    及本院審理時均坦白承認，核與被害人即證人許靜宜、戊○○於警詢、檢察官偵查中證述（證人許靜宜、戊○○此部分
    之供述，雖為被告以外之人於審判外之陳述，然其等於偵查
    中向檢察官所為之陳述，並無顯有不可信之情況；且其等於
    警詢中之供述，亦經被告及辯護人於原審法院審判程序同意
    作為證據，本院審酌其等言詞陳述作成時之情況，認為適當
    ，依刑事訴訟法第一百五十九條之一第二項、第一百五十九
    條之五之規定，均得為本案之證據），及證人許靜宜、乙○○於原審法院審理時證述被害之情節相符，且經被害人乙○○、戊○○於本院審理中到庭供明在卷，並有上開支票影本
    、退票理由單影本各一紙及臺灣新光商業銀行永安分行九十
    四年三月九日94新銀光永字第○四號函檢附取回抽退票憑單
    、客戶基本資料查詢各一紙附卷可證，足認被告此部分自白
    確與事實相符，應堪採信。
　又證人乙○○（原判決誤載為戊○○）於原審法院審理時明
    確證稱：被告向其借款當時，其並不知道該支票是被告偽造
    盜開的支票，如果其知道就不會借錢給被告等語（見原審卷
    第五二頁）。再參諸被告亦自承：九十三年三月其欲向乙○○借貸，乙○○表示須再一張他人之支票以作擔保，其利用
    女兒之便，盜用展振公司支票及印章使用等語（見原審卷第
    二三頁之刑事陳報狀）。則被告顯係為能順利遂行其不法所
    有意圖、欲能向乙○○借得款項，而以上開偽造之支票作為
    借款擔保之欺罔方法，致乙○○陷於錯誤，而交付一百二十
    七萬四千元予被告，甚為明確。是被告上開所辯之詞，不足
    採信。
　綜上所述，本案事證明確，被告上開犯行堪以認定，應依法
    論科。
二、按銀行支票，係以券面載明金額而欲實行其金額之權利，必
    須占有該支票，且該支票得自由轉讓，具有流通之性質，自
    係有價證券之一種，其以他人空白支票偽填內容而資行使者
    ，即屬偽造有價證券（最高法院三十一年度上字第一九一八
    號判例參照）。次按行使偽造之有價證券以使人交付財物，
    本即含有詐欺之性質，如果所交付之財物，即係該證券本身
    之價值，其詐欺取財仍屬行使偽造有價證券之行為，不另論
    以詐欺取財罪；但如行使該偽造之有價證券，係供擔保或作
    為新債清償而借款，則其借款之行為，已屬行使偽造有價證
    券行為以外之另一行為，始應再論以詐欺取財罪，並依牽連
    犯關係，從一重處斷（最高法院九十年臺上字第五四一六號
    判決意旨參照）。本案被告甲○○係以上開偽造之支票作為
    借款之擔保，而向被害人乙○○詐得一百二十七萬四千元，
    其提出支票供擔保之行為，核屬行使偽造支票以外之另一行
    為，應另論以詐欺罪。又於直系血親間犯竊盜罪者，須告訴
    乃論，固為刑法第三百二十四條第一項、第二項所明定。惟
    竊盜罪所保護之法益，乃兼括保護所有人之所有權及非所有
    人之持有權。查被告竊取之上開支票，係屬展振公司所有而
    由被告之女許靜宜持有保管之支票，已如前述，而被害人許
    靜宜雖陳明不願對被告提出上揭竊取支票之告訴等語（見偵
    查卷第八頁背面），然被告所竊取之支票既屬展振公司所有
    ，依上開說明，本院仍應就被告之竊盜犯行為實體之審理。
    是核被告上開所為，係犯刑法第二百零一條第一項之偽造有
    價證券罪、第三百二十條第一項之竊盜罪、第三百三十九條
    第一項之詐欺取財罪。被告盜用展振公司、展振公司負責人
    戊○○印章，並持以蓋用於上開支票之發票人欄上，當然產
    生該印章之印文，祇成立盜用印章罪，不應再論以盜用印文
    罪，亦非盜用印章行為為盜用印文行為所吸收（最高法院八
    十六年臺上字第三二九五號判例意旨參照）。被告盜用展振
    公司、展振公司負責人戊○○印章之行為，為偽造上開支票
    之階段行為；被告偽造上開支票後，復持以向被害人乙○○
    行使，其行使之低度行為，為偽造之高度行為所吸收，均不
    另論罪。又被告所犯偽造有價證券罪、竊盜罪、詐欺取財罪
    之三罪間，顯係為詐得前開借款之同一目的，為順利遂行其
    不法所有意圖而出之必要手法所犯，各罪彼此間自具有方法
    結果之牽連關係，應依刑法第五十五條之規定，從一重之偽
    造有價證券罪處斷。又被告上開詐欺取財之犯行，雖未據檢
    察官起訴，惟因與已起訴之竊盜罪、偽造有價證券犯行間，
    均具牽連犯之裁判上一罪關係，為起訴效力所及，本院自應
    依法併予審理。再衡諸被告係因生意周轉急需資金，一時失
    慮，利用其女兒許靜宜（原判決誤為戊○○）保管上開支票
    之便，始竊取並偽造該支票而持之以行使，其犯罪動機尚與
    一般擾亂金融秩序之經濟犯罪者迥異，且事後展振公司、許
    靜宜均表示已原諒被告，有展振公司陳請狀一件附卷可按，
    並據證人許靜宜於原審法院審理時陳明在卷，其情狀堪予憫
    恕，倘處以法定本刑之最低刑度有期徒刑三年，猶嫌過重，
    本案情輕法重，被告犯罪情狀顯有可憫恕之處，爰依刑法第
    五十九條規定減輕其刑。
三、原審依據上述理由，適用刑法第二百零一條第一項、第三百
    二十條第一項、第三百三十九條第一項、第五十五條、第五
    十九條，罰金罰鍰提高標準條例第一條前段，並審酌被告甲○○因生意周轉急需資金，遽竊取並偽造他人之支票而持以
    向他人借款詐得財物，又迄今仍未與被害人乙○○達成和解
    並賠償其損害，固值非難，惟兼衡及被告係一時失慮而為上
    揭犯行，且被告先前並無不良之素行，被害人展振公司、許
    靜宜均表示已原諒被告，暨被告之智識、犯罪手段及犯後坦
    承部分犯行等一切情狀，量處被告有期徒刑一年十月之刑；
    另敘明上開偽造之支票，雖未扣案，但無證據證明業已滅失
    ，應依刑法第二百零五條之規定，不問屬於犯人與否，併予
    宣告沒收。經核其認事用法俱無不合，量刑亦稱允適，被告
    以被害人乙○○並未陷於錯誤，其未對被害人乙○○詐欺取
    財，且於支票退票後有積極與乙○○協商，但被害人乙○○
    拒絕和解，為此提起上訴，請求給予自新之機會，其辯護人
    並請求給予緩刑之宣告云云，非有理由，應予駁回。第查被
    告前未曾受有期徒刑以上刑之宣告，有臺灣高等法院被告前
    案紀錄表一紙附卷可稽，其犯後已與被害人乙○○達成和解
    ，有和解書一紙在卷可稽，被告受此宣告刑之教訓後，應已
    知所警惕，而無再犯之虞，本院認其所受宣告之刑，以暫不
    執行為適當，爰予宣告緩刑四年。
據上論斷，應依刑事訴訟法第三百六十八條，刑法第七十四條第
一款，判決如主文。
本案經檢察官丙○○到庭執行職務。
中　　華　　民　　國　　94　　年　　10　　月　　12　　日
              刑事第七庭  審判長法　官　林　榮　龍
              　　　　　　　　　法　官　黃　日　隆
              　　　　　　　　　法　官　林　宜　民
上列正本證明與原本無異。
如不服本判決應於收受送達後十日內向本院提出上訴書狀，其未
敘述上訴之理由者並得於提起上訴後十日內向本院補提理由書（
均須按他造當事人之人數附繕本）。
　　　　　　　　　　　　　　　　書記官　陳　振　海
中　　華　　民　　國　　94　　年　　10　　月　　13　　日
　　　　　　　　　　　　　　　　　　　　　　　　　　　Ｒ
